臺灣高等法院交通事件裁定　　　　　 100年度交抗字第1111號
抗　 告　 人
即原處分機關　交通部公路總局臺北區監理所
受 處 分　人
即 異　議 人　徐中明
上列受處分人因違反道路交通管理處罰條例事件，不服臺灣板橋
地方法院，中華民國100年8月2日所為裁定（100年度交聲字第20
72號），提起抗告，原審裁定如下：
    主  文
抗告駁回。
    理  由
一、原裁定意旨略以：受處分人即異議人徐中明於民國99年12月
    9日下午1時50分許，駕駛車牌號碼799-B8號營業一般小客車
    ，在臺北縣土城市（現已改制為新北市土城區○○○街 211
    號前，固有與證人林吳玉里發生擦撞之情，然證人即被害人
    林吳玉里於原審具結證稱：於99年12月 9日在延吉街那邊有
    被計程車撞到跌坐在地上，異議人有下車並將伊扶起來，伊
    有跟異議人表示屁股很痛，異議人也有幫伊看傷勢，又異議
    人說國語，伊聽不懂等語（詳原審卷第17反面至18頁），則
    由證人林吳玉里上開證詞，足見本件車禍發生之際，異議人
    確實有下車查看被害人，因雙方語言不通導致異議人誤認被
    害人無事而先行離開，從而異議人主觀上實無駕車肇事致人
    受輕傷後逃逸之故意，是異議人辯稱尚非全然無據。此外，
    復查無其他積極證據足以證明異議人有原處分機關所認定之
    肇事致人受傷而逃逸之違規行為，自應作對異議人有利之認
    定。故原處分機關遽對異議人依道路交通管理處罰條例第62
    條第4項及第67條第3項（裁決書漏列第67條第 3項）及違反
    道路交通管理事件統一裁罰基準及處理細則第43、44、61條
    規定，以北監營裁字第裁40－C00000000 號違反道路交通管
    理事件裁決書認定受處分人「汽車駕駛人駕駛汽車肇事致人
    受傷而逃逸（肇事致人受輕傷）」而裁處罰鍰新臺幣（下同
    ）6,000元，並吊銷駕駛執照，1年內禁考等裁決，難認允當
    ，應認異議人之異議為有理由，將原處分撤銷，改諭知異議
    人不罰等語。
二、抗告意旨略以：本案異議人有於上開時、地駕駛車牌799-B8
    號營業小客車與林吳玉里發生擦撞之情，為異議人所不否認
    ，惟堅詞否認有何肇事致人受傷而逃逸之違規行為。異議人
    表示於車禍發生之際雖有下車查看被害人，並將其扶起，且
    詢問傷勢，惟因雙方言語不通導致異議人誤認被害人無事而
    先行離開，異議人主觀雖無駕車肇事致人受輕傷後逃一之故
    意，然並未對被害人採取救護或其他必要之措施，亦未留下
    聯絡方式及資料，其確有駕駛汽車因而肇事致人受傷之事實
    。是原審之裁定，實有再更為適當適法之裁定云云。
三、按汽車駕駛人駕駛汽車肇事致人受傷或死亡者，應即採取救
    護措施及依規定處置，並通知警察機關處理，不得任意移動
    肇事汽車及現場痕跡證據，違反者處3,000 元以上9,000 元
    以下罰鍰；前項駕駛人肇事致人受傷而逃逸者，吊銷其駕駛
    執照，道路交通管理處罰條例第62條第3 項前段、第4 項前
    段分別定有明文。
四、經查：本件事故發生當時，異議人曾經下車察看證人林吳玉
    里之傷勢，並將證人扶起來乙情，業據證人林吳玉里於原審
    證述：他有來幫我看傷勢，我整個人爬不起來，是他把我扶
    起來的。因為我說台語，他說國語，我聽不懂，他就離開了
    等語（詳原審卷第18頁），且參酌證人林吳玉里當時係受有
    背部挫傷之傷害（詳臺灣板橋地方法院 100年度偵字第1707
    號聲請簡易判決處刑書），故於異議人和證人語言不通情形
    下，證人之傷害非明顯外傷，且被衣服包覆下，異議人非無
    誤判證人應無大恙而離開現場之可能，自與一般肇事逃逸者
    有別。此外，異議人雖未留下聯絡方式及資料電話予證人，
    雖有不當，然此與道路交通管理處罰條例第62條第 3項前段
    規定「應即採取救護措施及依規定處置」之行為，仍屬有別
    ，自不因此而認異議人所辯為不可採。是原法院認異議人辯
    稱尚非全然無據，復查無其他積極證據足以證明異議人有原
    處分機關所認定之肇事致人受傷而逃逸之違規行為，自應作
    對異議人有利之認定，而將原處分撤銷，改諭知異議人不罰
    ，經核並無不合。抗告意旨，仍執上詞指摘原審裁定不當，
    為無理由，應予駁回。
五、據上論結，應依道路交通事件處理辦法第25條，刑事訴訟法
    第412條，裁定如主文。
中    華    民    國   100    年    9     月    5     日
                  刑事第七庭  審判長法  官  陳憲裕
                                    法  官  楊智勝
                                    法  官  游紅桃
以上正本證明與原本無異。
不得再抗告。
                                    書記官  戴伯勳
中    華    民    國   100    年    9     月    6     日